臺灣雲林地方法院刑事判決
111年度金訴字第113號
公  訴  人  臺灣雲林地方檢察署檢察官
被      告  康睿堯



上列被告因違反洗錢防制法案件，經檢察官提起公訴（110年度
偵字第594號），移送併辦（111年度偵字第1406號），被告於準
備程序中就被訴事實為有罪之陳述，經告知簡式審判程序之旨，
並聽取當事人之意見後，本院合議庭裁定由受命法官獨任進行簡
式審判程序，並判決如下：
    主    文
康睿堯幫助犯洗錢防制法第十四條第一項之一般洗錢罪，處有期
徒刑貳月，併科罰金新臺幣參仟元，罰金如易服勞役，以新臺幣
壹仟元折算壹日。
    事實及理由
一、犯罪事實：
    康睿堯明知金融帳戶具有強烈之屬人性及隱私性，應以本人
    使用為原則，若交付予他人使用，亟易被利用為取贓之犯罪
    工具，而詐欺集團經常以不同名目誘使他人交付帳戶，故未
    揭露明確用途及去處，僅以過高之金錢誘因徵求他人金融帳
    戶者，顯寓有隱匿真正使用者身分，規避查緝之意，且已可
    預見依出面收受金融帳戶之何錦聰（另行通緝）所開條件，
    每交付1個金融帳戶，每月可獲以匯入帳戶內金額計算3%-5%
    不等之報酬，竟無庸提供任何勞務，一律以提供帳戶方式即
    可獲取豐厚酬勞、坐領高薪，顯不合常情，極有可能是要取
    得人頭帳戶依供詐欺及洗錢之用，竟仍基於縱自己或他人之
    金融帳戶輾轉被利用作為詐欺取財及掩飾或隱匿犯罪所得工
    具，亦不違背其本意之幫助詐欺取財與幫助洗錢之不確定故
    意，於民國109年6月中旬某日，在雲林縣虎尾鎮林森路上，
    居間介紹林智凱（所涉幫助詐欺取財部分，另經臺灣嘉義地
    方檢察署檢察官以109年度偵字第8147號為不起訴處分）將
    其所申辦臺灣中小企業銀行嘉義分行帳號00000000000000號
    帳戶（下稱甲帳戶），及自己申設於華南商業銀行股份有限
    公司帳號000-000000000000號帳戶（下稱乙帳戶）之提款卡
    、密碼，提供交付予何錦聰收受。嗣何錦聰或轉得人所屬之
    詐欺集團成員（無證據證明三人以上）取得甲、乙帳戶提款
    卡及密碼後，即共同意圖為自己不法之所有，基於詐欺取財
    及掩飾或隱匿犯罪所得之犯意聯絡，為下列詐欺取財及洗錢
    犯行：
  ㈠於109年7月8日上午11時33分許，透過LINE暱稱「陳經理」帳
    號與劉冠賢攀談並佯稱：可透過國際金控平台進行投資，將
    款項儲值並在平台內操作後即可獲利云云，致劉冠賢陷於錯
    誤，遂依指示於同日下午2時3分許，使用網路銀行功能匯款
    新臺幣（下同）20萬元至甲帳戶後，旋遭人提領一空。康睿
    堯即以此方式幫助該犯罪集團以詐術取得他人財物及掩飾、
    隱匿犯罪所得。
  ㈡於109年8月20日，透過LINE暱稱「陳宜瑩」帳號與黃珮甄攀
    談並佯稱：可透過虛擬貨幣交易平台「AVA INVEST」投資「
    乙太幣」及「比特幣」獲利云云，致黃珮甄陷於錯誤，遂依
    指示於8月21日晚間10時34分許，使用網路銀行轉帳功能匯
    款3萬元至乙帳戶後，旋遭人提領一空。康睿堯即以此方式
    幫助該犯罪集團以詐術取得他人財物及掩飾、隱匿犯罪所得
    。　
二、程序事項： 
    被告康睿堯所犯之罪，非死刑、無期徒刑、最輕本刑為3年
    以上有期徒刑之罪，其於準備程序中就前揭被訴事實為有罪
    之陳述，經告知簡式審判程序之旨，並聽取檢察官與被告之
    意見後，本院合議庭認宜改依簡式審判程序進行審判，遂依
    刑事訴訟法第273條之1第1項規定，裁定由受命法官獨任進
    行簡式審判程序，是本案之證據調查，依刑事訴訟法第273
    條之2規定，不受同法第159條第1項、第161條之2、第161條
    之3、第163條之1及第164條至第170條規定之限制。
三、認定犯罪事實所憑之證據及理由：
    上開犯罪事實，業據被告於審理中坦承不諱（本院卷第162
    頁），並有下列證據在卷可資佐證：
　㈠證人即告訴人劉冠賢之指訴（偵594卷第45頁至第46頁）
　㈡證人林智凱之陳述（偵594卷第29頁至第37頁）
　㈢告訴人黃珮甄之指訴（偵1406卷第21頁至第27頁）
　㈣甲帳戶客戶基本資料查詢、存款交易明細查詢單各1份（偵594卷第73頁、第79頁至第81頁）
　㈤告訴人劉冠賢提供之轉帳交易成功擷圖1紙（偵594卷第69頁
    ）
　㈥臺灣中小企銀行營業部109年9月25日營存字第10950109521號
    函及所附林智凱開戶基本資料、存摺存款歷史明細批次查詢
    1份（偵594卷第83頁至第87頁）
　㈦臺灣中小企業銀行國內作業中心109年12月8日109忠法查密字
    第CV00251號書函附說明各1紙（本院卷第87頁至第89頁）
　㈧被告康睿堯之華南銀行帳號000000000000號即乙帳戶開戶基
    本資料、歷史交易明細各1份（偵1406卷第75頁至第84頁）
　㈨告訴人黃珮甄提供匯款交易明細1紙（偵1406卷第39頁）
　㈩告訴人黃珮甄提供Line對話記錄截圖照片1份（偵1406卷第57
    頁至第70頁）
　內政部警政署反詐騙紀錄表、臺中市政府警察局太平分局新
    平派出所受理詐騙帳戶通報警示簡便格式表、受理各類案件
    紀錄表、受理刑事案件報案三聯單各1份（偵1406卷第71頁
    至第73頁、第99頁至第101頁）
　　上開證據，足以擔保被告之自白與事實相符可以採信。綜上
    所述，本件事證明確，被告犯行堪以認定，應依法論科。
四、論罪科刑之理由：
  ㈠按刑法第30條之幫助犯，係以行為人主觀上有幫助故意，客
    觀上有幫助行為，即對於犯罪與正犯有共同認識，而以幫助
    意思，對於正犯資以助力，但未參與實行犯罪之行為者而言
    。幫助犯之故意，除需有認識其行為足以幫助他人實現故意
    不法構成要件之「幫助故意」外，尚需具備幫助他人實現該
    特定不法構成要件之「幫助既遂故意」，惟行為人只要概略
    認識該特定犯罪之不法內涵即可，無庸過於瞭解正犯行為之
    細節或具體內容。金融帳戶乃個人理財工具，依我國現狀，
    申設金融帳戶並無任何特殊限制，且可於不同之金融機構申
    請多數帳戶使用，是依一般人之社會通念，若見他人不以自
    己名義申請帳戶，反而收購或借用別人之金融帳戶以供使用
    ，並要求提供提款卡及密碼，則提供金融帳戶者主觀上如認
    識該帳戶可能作為對方收受、提領特定犯罪所得使用，對方
    提領後會產生遮斷金流以逃避國家追訴、處罰之效果，仍基
    於幫助之犯意，而提供該帳戶之提款卡及密碼，以利洗錢實
    行，仍可成立一般洗錢罪之幫助犯（最高法院108年度台上
    大字第3101號裁定意旨參照）。查本案詐欺集團成員向被害
    人施以詐術致陷於錯誤而依指示匯款至被告提供（含居間提
    供）之甲、乙帳戶內，旋遭詐欺集團成員提領一空，被告所
    為固未直接實行詐欺取財、掩飾、隱匿犯罪所得之構成要件
    行為，惟被告依其社會生活經驗必定可以預見，其將甲、乙
    帳戶提款卡(含密碼)等資料交付與他人，他人（含轉交他人
    ）極有可能以之作為犯罪工具，而使其行為對詐欺集團成員
    遂行詐欺取財、掩飾或隱匿犯罪所得有所助力，利於詐欺取
    財及洗錢之實行。又被告固已預見其提供甲、乙帳戶將會有
    助於本案詐欺集團施行詐欺取財罪，但並無證據證明被告已
    預見本案詐欺集團會使用加重詐欺之手段施行詐騙，是縱使
    本案詐欺集團有使用加重詐欺之手段，依前說明，被告也僅
    以其主觀認知之幫助普通詐欺取財罪論處。是核被告所為，
    係犯刑法第30條第1項前段、第339條第1項之幫助詐欺取財
    罪及刑法第30條第1項前段、違反洗錢防制法第2條第2款而
    犯同法第14條第1項之幫助一般洗錢罪。
  ㈡被告所為交付甲、乙帳戶提款卡(含密碼)之行為，幫助詐欺
    集團成員詐騙告訴人2人，同時犯幫助詐欺取財罪及幫助一
    般洗錢罪，係以一行為觸犯數罪名，為想像競合犯，應依刑
    法第55條規定，從一重之幫助一般洗錢罪論處。
　㈢併辦部分（111年度偵字第1406號）與已起訴部分有想像競合
    犯之裁判上一罪關係，自得併予審究。
　㈣刑之加重減輕：
  ⒈按犯前2條之罪，在偵查或審判中自白者，減輕其刑，洗錢防
    制法第16條第2項定有明文。查被告於本院審理時對於所犯
    同法第14條第1項之罪自白不諱，應依上開規定，予以減輕
    其刑。
  ⒉被告基於幫助之犯意而實行一般洗錢之幫助行為，為幫助犯
    ，爰依刑法第30條第2項規定，按正犯之刑減輕之。並依法
    遞減其刑。
  ㈤爰以行為人之責任為基礎，審酌被告提供（含居間提供）甲
    、乙帳戶提款卡(含密碼)予他人，使他人將之作為向被害人
    詐欺取財之人頭帳戶，非但造成被害人之財產上損失，並使
    犯罪者得以掩飾真實身分，且匯入甲、乙帳戶之詐欺所得一
    旦經提領出，即得製造金流斷點，增加查緝犯罪之困難，被
    告所為足以助長社會犯罪風氣，殊屬不當。且本件被害人遭
    詐騙之總金額不低，被告之犯罪情節與所生損害並非輕微。
    然慮及被告未曾經判處罪刑確定，有台灣高等法院被告前案
    紀錄表可查，素行尚可，且其非實際參與詐欺取財、洗錢之
    正犯，行為之不法內涵相較正犯而言為小，再者，被告犯後
    坦承犯行，符合減刑條件，供出共犯何錦聰供檢警查獲，有
    本院公務電話紀錄單可憑（本院卷第149頁），被告態度已
    見悔意。並考量被告於本院審理時自陳未婚，無子女，從事
    服務業，大學肄業之教育程度等一切情狀，量處如主文所示
    之刑，並就罰金刑部分諭知易服勞役之折算標準。
  ㈥沒收部分：
  ⒈本件無證據證明被告獲有犯罪所得，因此，無從諭知沒收犯
    罪所得。
  ⒉洗錢防制法第18條第1項固規定「犯第14條之罪，其所移轉、
    變更、掩飾、隱匿、收受、取得、持有、使用之財物或財產
    上利益，沒收之；犯第15條之罪，其所收受、持有、使用之
    財物或財產上利益，亦同。」惟被告非實際上提款或對贓款
    有事實上處分權之人，非洗錢防制法第14條第1項之正犯，
    自無上開條文適用，附此敘明。
據上論斷，依刑事訴訟法第273條之1第1項、第299條第1項前段
，判決如主文（依刑事判決精簡原則僅記載程序法）。
本案經檢察官姜智仁提起公訴、移送併辦，檢察官蕭仕庸到庭執
行職務。
中　　華　　民　　國　　111 　年　　11　　月　　15　　日
                  刑事第七庭  法  官  簡廷恩
以上正本證明與原本無異。
如不服本判決應於收受判決後20日內向本院提出上訴書狀，並應
敘述具體理由；其未敘述上訴理由者，應於上訴期間屆滿後20日
內向本院補提理由書（均須按他造當事人之人數附繕本）。「切
勿逕送上級法院」。
告訴人或被害人對於判決如有不服，具備理由請求檢察官上訴者
，其上訴期間之計算，係以檢察官收受判決正本日期為準。
                              書記官  李沛瑩
中　　華　　民　　國　　111 　年　　11　　月　　16　　日
附錄本案論罪科刑法條全文：
刑法第30條：
幫助他人實行犯罪行為者，為幫助犯。雖他人不知幫助之情者，
亦同。
幫助犯之處罰，得按正犯之刑減輕之。
洗錢防制法第2條：
本法所稱洗錢，指下列行為：
一、意圖掩飾或隱匿特定犯罪所得來源，或使他人逃避刑事追訴
    ，而移轉或變更特定犯罪所得。
二、掩飾或隱匿特定犯罪所得之本質、來源、去向、所在、所有
    權、處分權或其他權益者。
三、收受、持有或使用他人之特定犯罪所得。
洗錢防制法第14條：
有第二條各款所列洗錢行為者，處7年以下有期徒刑，併科新臺
幣5百萬元以下罰金。
前項之未遂犯罰之。
前二項情形，不得科以超過其特定犯罪所定最重本刑之刑。
刑法第339條：
意圖為自己或第三人不法之所有，以詐術使人將本人或第三人之
物交付者，處5年以下有期徒刑、拘役或科或併科50萬元以下罰
金。
以前項方法得財產上不法之利益或使第三人得之者，亦同。
前二項之未遂犯罰之。